臺灣臺中地方法院交通事件裁定　　　　99年度交聲字第4432號
原處分機關　交通部公路總局臺中區監理所（臺中市監理站）
異　議　人
即受處分人　　邱書月
上列受處分人因違反道路交通管理處罰條例案件，對於交通部公
路總局臺中區監理所臺中市監理站99年12月6日所為之裁決（裁
監稽違字第裁61-GF0000000號裁決書），聲明異議，本院裁定如
下：
    主    文
原處分撤銷。
邱書月汽車駕駛人轉彎時，不依標誌、標線、號誌指示，處罰鍰
新臺幣陸佰元，並記違規點數壹點。
其餘撤銷部分（即汽車駕駛人，駕駛汽車有違反道路交通管理處
罰條例之行為，經交通勤務警察制止時，拒絕停車接受稽查而逃
逸部分），邱書月不罰。
    理    由
一、原處分機關【即交通部公路總局臺中區監理所臺中市監理站
    】係以：異議人即受處分人邱書月（下稱受處分人）騎乘車
    號252-BXJ號重型機車（下稱系爭車輛），於民國（下同）9
    9年10月28日13時3分許，行經臺中市○○路與福上巷口（下
    稱系爭路口），因「未依規定兩段式左轉、違規經警攔查拒
    絕停車受檢逃逸」之違規，經臺中市警察局第六分局交通分
    隊員警掣發中市警交字第GF0000000號舉發通知單逕行舉發
    （下稱前開舉發通知單），嗣經原處分機關於99年12月6日
    依違反道路交通管理處罰條例第48條第1項第2款、第60條第
    1項之規定，以裁監稽違字第裁61-GF0000000號裁決書裁處
    受處分人罰鍰新臺幣（下同）600元、3000元（合計3600 元
    ）等語。
二、聲明異議意旨略以：對於違規事實之裁決，受處分人深感惶
    恐，面對沒有人簽名的罰單，請法官做出允當裁決!受處分
    人希望警方提供相關證據，否則難以服人，縱觀受處分人的
    行車紀錄一直良好，遇警控訴攔查不從而逃逸，更是憤怒難
    忍，如此控訴不實，請調閱相關攝影紀錄以證明受處分人是
    否如警方所言，否則單憑一方之說詞難以服眾，爰提起本件
    聲明異議等語。
三、按法院受理交通事件，準用刑事訴訟法之規定，其處理辦法
    ，由司法院會同行政院定之，道路交通管理處罰條例第89條
    定有明文。又被告未經審判證明有罪確定前，推定為無罪。
    犯罪事實應依證據認定之，無證據不得認定犯罪事實，刑事
    訴訟法第154條亦有明定。而認定犯罪事實所憑之證據，雖
    不以直接證據為限，間接證據亦包括在內，然而無論直接證
    據或間接證據，其為訴訟上之證明，須於通常一般之人均不
    致有所懷疑，而得確信其為真實之程度者，始得據為有罪之
    認定，倘其證明尚未達到此一程度，而有合理之懷疑存在而
    無從使事實審法院得有罪之確信時，即應由法院為諭知被告
    無罪之判決，最高法院亦著有76年台上字第4986號判例意旨
    可資參照。是揆諸前開說明，法院於審理行為人違反道路交
    通管理處罰條例案件，當踐行完畢調查證據之程序後，為事
    實之認定時，如就原處分機關所認定之行為人違規之事實仍
    有合理之訴訟上懷疑，而無法確信行為人確有該當於道路交
    通管理處罰條例各該處罰條文之構成要件事實時，應依「有
    疑唯利於被告」之證據法則，對受處分人為有利之認定。又
    汽車駕駛人轉彎時，不依標誌、標線、號誌指示者，處600
    元以上1800元以下罰鍰，並記違規點數1點。汽車駕駛人，
    駕駛汽車有違反本條例之行為，經交通勤務警察或依法令執
    行交通稽查任務人員制止時，不聽制止或拒絕停車接受稽查
    而逃逸者，除按各該條規定處罰外，處3000元以上6000元以
    下罰鍰，並記違規點數1點。道路交通管理處罰條例第48條
    第1項2款、第60條第1項、第63條第1項第1款分別定有明文
    。又前揭法文所稱「拒絕停車接受稽查而逃逸」，既謂「拒
    絕」，即指行為人對外表示拒卻特定對象之意志而言，故須
    行為人當時已知悉員警攔停制止之行為，仍不配合停車而逕
    自離去，即行為人主觀上有不願受停車稽查並逃逸之故意，
    始符合本條規定。
四、經查：
  (一)受處分人騎乘系爭車輛，於上開時、地，為警發現其未依
      規定兩段式左轉之事實，業經受處分人於本院調查時自承
      在卷（見本院卷27頁背面），核與證人即當時舉發員警沈
      佑翰於本院調查時結證情節大致相符，並有前開舉發通知
      單、原處分機關裁決書、採證照片在卷足稽，則受處分人
      確有於前開時、地駕車未依規定兩段式左轉之違規事實，
      應堪認定。
  (二)受處分人固自承行經系爭路口，有未依規定兩段式左轉之
      違規行為，惟否認有何拒絕停車受檢之情事，並於本院調
      查時堅稱：伊通過警察時，並沒有看到有攔停的動作，如
      有攔檢伊不會拒絕受檢等語。經查，證人即當時舉發員警
      沈佑翰於本院調查時固證稱：受處分人違規過來，我就馬
      上站到福上巷的路中鳴笛攔停（即本院卷第25頁B-5照片
      中以正方形標示之位置），我鳴笛時候，受處分人還在我
      的前方，約有六步的距離；當時沒有拿指揮棒，只是用手
      勢而已，我是用右手拿哨子鳴笛，左手往前指比著受處分
      人的機車，然後再把左手往外比示意機車停在路邊。受處
      分人機車是從我左邊過，也就是我所站的道路中間跟騎樓
      的中間經過，我原以為受處分人要停在路邊，結果受處分
      人沒有停下，我才趕快從我攔停位置轉身拍攝受處分人機
      車照片（見本院卷第15頁A-3照片）；因為受處分人機車
      已經背對我了，所以除了拍攝照片外，並沒有作其他動作
      或出聲喊叫受處分人停車之動作；當時違規左轉的機車有
      兩部，本案機車是前面違規的那部，另一部違規車輛（即
      Ａ-3照片中另一頭戴粉紅色安全帽女機車騎士）也是與我
      面對面從我左邊經過，但經過我左邊之後，我回頭看她猶
      豫一下，她要往回繞回來，我們就示意該部機車停下來，
      該部機車有停下來，我們就舉發她等語（見本院卷100年1
      月12日訊問筆錄）。然證人沈佑翰前述所稱另一名遭舉發
      違規之駕駛人即證人林羿吟於本院調查時則結證：當時我
      騎機車經過警察的時候，我已經看到有另外一部機車本來
      騎乘被攔停，該機車也停下來了；當時警察只是站在路邊
      ，並不是站在路中間，以我行進的角度來講，我騎機車經
      過時，該警察是站在我的右邊，我不是在員警所述位置（
      即前揭本院卷第25頁B-5照片中證人以正方形標示之位置
      ）經過該處的；在我還沒穿越警察之前，警察面對我的時
      候，當時我沒有感覺警察向我攔停，我是剛剛超過警察那
      瞬間，有餘光看到警察好像是用手勢或指揮棒在比的樣子
      ，我才感覺是要叫我停下來，後來才又聽到警察叫的聲音
      ，我才停下來；我停下來之後，機車並沒有往回騎，是警
      察往前走過來開單告發；我不認識受處分人，我與受處分
      人無任何關係；我不記得騎在我前方機車有被警察攔停，
      因刻意躲避警察不停下來就騎走的情形等語（見本院卷10
      0年3月18日訊問筆錄）。互核證人沈佑翰、林羿吟之前揭
      證述，證人沈佑翰對於證人林羿吟當天遭其舉發之行駛動
      線、攔停告發等過程顯不相符。審諸一般取締交通違規之
      警員，每日所為取締違規之件往往不只一件，又因人之記
      憶、認知事物過程往往並不精確，錯誤亦在所難免，而
      本件違規舉發相隔本院訊問時已逾二個月，期間證人沈佑
      翰亦負責相同之交通稽查業務，依其執行交通稽查事件之
      頻繁，可否遽認證人沈佑翰上開關於受處分人違規情節所
      為之描述，係單純憑事情發生時之記憶所為，已非無疑。
      再者，道路通管理處罰條例第60條第1項規範目的，本在
      對於少數違規被稽查取締者，不聽從執法者之制止而加速
      逃逸，顯然惡行較重，實有必要於追蹤取締或予逕行舉發
      ，俾有效遏阻，並非在懲罰因過失而未停止接受稽查之駕
      駛人。衡情，舉發員警立於路旁，若無閃爍警示燈或以閃
      燈指揮棒攔檢，而僅以手勢示意，因其過程歷時甚短，倘
      未接續實施其他駕車鳴笛追趕、以廣播器材大聲頌念車號
      要求停車等客觀行為，以促使駕駛人注意警方業已對其實
      施攔檢制止行為，駕駛人尚難得知其已遭員警攔檢之情形
      ，所在多有，而綜觀卷附所有事證觀之，受處分人當時確
      可能因未注意員警指揮攔停之手勢，始未停車接受稽查，
      是應可認為其所辯上情，並非虛構之詞。本案既有合理懷
      疑足認受處分人當時確未注意員警指示其停車之舉動，主
      觀上即難認有「拒絕停車接受稽查而逃逸」之故意，自不
      得認定受處分人有拒絕停車接受稽查之違規行為至明。
五、綜上所述，原處分機關以受處分人有行車轉彎不依標誌、標
    線、號誌指示違規部分，依道路交通管理處罰條例第48條第
    1項第2款規定，裁處受處分人罰鍰600元，固非無見，惟汽
    車駕駛人，違反道路交通管理處罰條例第48條第1項第2款規
    定情形者，尚須依同法第63條第1項第1款規定併記違規點數
    1點，而原處分機關漏未依上開規定併記受處分人違規點數1
    點，尚難認為允洽。受處分人所執前詞雖無理由，然此部分
    既有上開可議之處，即屬無法維持；至原處分關於「違反處
    罰條例之行為，拒絕停車接受稽查而逃逸」部分，因尚無證
    據證明原舉發機關所為逕行舉發確屬有據，自應為有利於受
    處分人之認定，受處分人此部分之異議有理由，原處分機關
    未予詳查，遽予裁罰，亦有未洽。從而，原處分既有上開違
    誤及不當之處，爰將原處分撤銷，並自為裁定如主文第2項
    、第3項所示，以資適法。
據上論斷，應依道路交通管理處罰條例第87條第2項，道路交通
事件處理辦法第19條前段，裁定如主文。
中    華    民    國   100    年    5     月    31    日
                  交通法庭  法  官  何世全
以上正本證明與原本無異。
如不服本裁定應於送達後5日內向本院提出抗告狀。
                            書記官  陳建分
中    華    民    國   100    年    5     月    31    日